臺灣高等法院刑事判決
111年度上易字第981號
上  訴  人  
即  被  告  龔志勇



上列上訴人即被告因詐欺案件，不服臺灣新竹地方法院109年度
易字第685號，中華民國111年6月10日第一審判決（起訴案號：
臺灣新竹地方檢察署109年度調偵字第224號），提起上訴，本院
判決如下：
    主  文
原判決關於沒收部分撤銷。
未扣案犯罪所得新臺幣參拾萬元沒收，於全部或一部不能沒收或
不宜執行沒收時，追徵其價額。
其他上訴駁回。
    事實及理由
一、審理範圍：　　
(一)按民國110年6月16日修正公布、同月18日施行之刑事訴訟法
    第348條規定：「上訴得對於判決之一部為之。對於判決之
    一部上訴者，其有關係之部分，視為亦已上訴。但有關係之
    部分為無罪、免訴或不受理者，不在此限。上訴得明示僅就
    判決之刑、沒收或保安處分一部為之。」次按同日修正公布
    、施行之刑事訴訟法施行法第7條之13規定：「中華民國110
    年5月31日修正通過之刑事訴訟法施行前，已繫屬於各級法
    院之案件，於施行後仍適用修正前刑事訴訟法第348條規定
    ；已終結或已繫屬於各級法院而未終結之案件，於施行後提
    起再審或非常上訴者，亦同。」其中所稱「已繫屬於各級法
    院」，與「已繫屬於法院」之意義，未盡相同。前者有區分
    繫屬於各個不同審級法院之意思，而後者則單純僅指繫屬於
    法院而言。而各審級法院繫屬案件及審理程序均具有高度可
    分性及獨立性，在原審級判決終結前，刑事訴訟法既已修正
    施行，當事人自應依據新修正關於上訴範圍之規定提起上訴
    ，此種釐定方式既不影響當事人之期待利益與訴訟防禦權，
    亦無違程序一貫性原則。故於原審級案件終結後提起上訴時
    ，自應以其提起各個不同審級上訴時，刑事訴訟法第348條
    是否已經修正施行，作為究應適用新法或舊法決定其上訴範
    圍之時點依據（最高法院110年度台上字第4894號判決意旨
    參照）。查本案係於上開規定修正施行前之109年8月20日繫
    屬於原審法院，經判決後於上開規定修正施行後之111年7月
    7日上訴繫屬於本院，有臺灣新竹地方檢察署109年8月19日
    函、原審法院111年7月5日函及其上之收文戳章附卷可考（
    見原審易卷第7頁、本院卷第3頁），是本案上訴之效力及其
    範圍，應依現行刑事訴訟法第348條規定判斷。
(二)檢察官起訴上訴人即被告龔志勇（下稱被告）涉犯刑法第33
    9條第1項詐欺取財罪，經原審審理後，認被告上開犯行事證
    明確而予論罪科刑，被告僅就原審量刑、沒收不服提起上訴
    （見本院卷第17至21、53頁），檢察官則未提起上訴，依刑
    事訴訟法第348條第3項規定，本院審理範圍僅限於原判決關
    於量刑、沒收部分，不及於原判決所認定犯罪事實及所犯法
    條（罪名）等其他部分，故此部分之認定，均引用第一審判
    決書所記載之事實、證據及理由（如附件）。
二、關於刑加重、減輕事由（無累犯加重其刑之說明）
(一)原審認定被告係犯刑法第339條第1項之詐欺取財罪，且係基
    於單一犯意，利用同一機會，於密接時間內詐取金錢，各舉
    動之獨立性極為薄弱，顯係基於接續犯意反覆為之，應僅論
    以接續犯之一罪，先予敘明。
(二)查被告前因恐嚇取財等案件，經臺灣臺中地方法院以103年
    度訴字第930號判處有期徒刑2月（共5罪）、6月，應執行有
    期徒刑10月確定，於105年7月15日執行完畢出監，有本院被
    告前案紀錄表在卷可憑，被告於受上開有期徒刑執行完畢後
    ，5年以內故意再犯本案有期徒刑以上之罪，固為累犯，原
    判決以檢察官關於被告應依累犯加重其刑之部分未具體指明
    證明方法，而不依刑法第47條第1項規定加重其刑。本院參
    酌司法院釋字第775號解釋意旨，審酌被告構成累犯之前案
    係恐嚇取財、恐嚇危害安全、剝奪他人行動自由及強制罪，
    與本案之罪名、罪質類型均不同，犯罪手段、動機顯屬有別
    ，尚難據此推認被告有特別惡性或有何累犯立法意旨之刑罰
    感應力較薄弱，而有加重其刑之必要，此外，檢察官未具體
    指明證明方法，以供法院綜合判斷，參酌110年度台上字第5
    660號判決意旨，爰不依刑法第47條第1項規定，加重其刑。
    　　
三、被告上訴意旨略以：被告已與告訴人邱文星調解成立，因被
    告自身資力故無法遵期履行調解條件，然已委請訴外人曾碧
    玉償還告訴人新臺幣（下同）40萬元，故告訴人所受損害應
    為30萬元，被告並非未對告訴人賠償或彌補損害，原審仍量
    處被告有期徒刑10月，實有過苛，爰請求撤銷原判決，另為
    適當之科刑等語。
四、駁回上訴部分（即原判決所處之刑部分）：
    原審以被告犯刑法第339條第1項之詐欺取財罪，審酌其前有
    妨害自由等罪經法院論罪科刑及執行完畢之紀錄，有本院被
    告前案紀錄表1份在卷可參，又侵害他人財產法益，嚴重危
    害社會信賴關係與治安，顯然欠缺法治及尊重他人財產權之
    觀念，行為殊值非難；又衡酌被告雖然坦認犯行，並與告訴
    人邱文星成立調解，然迄未給付分文之犯後態度；復考量被
    告犯罪之手段及本件詐得財物之多寡，暨被告自述國中肄業
    之教育程度及勉持之經濟狀況等一切情狀，量處有期徒刑10
    月，核其量刑並無不當。上訴意旨固請求從輕量刑，然按量
    刑之輕重，係屬法院得依職權裁量之事項，苟已斟酌刑法第
    57條各款所列情狀，而未逾越法定刑度，不得遽指為違法。
    原判決已斟酌刑法第57條各款事由而為刑之量定，係以行為
    人責任為基礎，並未逾越法定刑度，客觀上不生量刑失出失
    入之恣意為之情形，被告上訴就原審已經審酌之量刑事項重
    複爭執，核非可採，應予駁回。　　
五、撤銷改判部分（即原判決沒收部分）：
    按犯罪所得已實際合法發還被害人者，不予宣告沒收或追徵
    ，刑法第38條之1第5項定有明文。本案被告佯以曾碧玉名義
    向告訴人謊稱急需醫藥費，致告訴人陷於錯誤而分別匯款25
    萬元、10萬元、35萬元至曾碧玉之中國信託銀行帳戶內，被
    告再分別以網路銀行轉帳入其他帳戶後而花用殆盡，業經被
    告坦承不諱（見原審易卷第128頁），是被告所獲得之犯罪
    所得共計70萬元，本應依刑法第38條之第1項前段規定予以
    宣告沒收，惟於案發後，曾碧玉已代被告向告訴人清償40萬
    元，亦經證人曾碧玉、告訴人證述在卷（見原審易卷第107
    、124頁），則不論被告與曾碧玉關於此40萬元之內部關係
    為何，均無礙於告訴人已實際受償40萬元之認定，此部分雖
    非刑法第38條之1第5項規定文義所指犯罪所得已實際合法「
    發還」被害人者，然參酌該規定旨在保障被害人因犯罪所生
    之求償權（參刑法第38條之1第5項之立法理由），此部分若
    再對被告宣告沒收或追徵，實有過苛之虞，是依刑法第38條
    之2第2項規定，40萬元部分不予宣告沒收，就其餘30萬元之
    犯罪所得，未據扣案，爰依刑法第38條之1第1項、第3項諭
    知沒收，且於全部或一部不能沒收或不宜執行沒收時，追徵
    其價額。原判決以被告除上開帳戶內餘額100,890元（原判
    決誤載為100,880元）外，未返還告訴人分文，而諭知沒收5
    99,120元（70萬元-100,880元），尚有未合，本院自難就此
    部分予以維持。被告以原判決宣告沒收所認定犯罪所得有誤
    為由提起上訴，非無理由，應由本院就此部分予以撤銷，而
    就被告犯罪所得70萬元扣除曾碧玉所先行墊付償還告訴人40
    萬元後所餘30萬元予以宣告沒收，於全部或一部不能沒收或
    不宜執行沒收時，追徵其價額。　　
六、被告經合法傳喚，無正當理由不到庭，爰不待其陳述逕行判
    決。　　　　　　　　
據上論斷，應依刑事訴訟法第371條、第373條、第368條、第369
條第1項前段、第364條、第299條第1項前段，刑法第38條之1第1
項、第3項、第38條之2第2項，判決如主文。
本案經檢察官許戎豪提起公訴，檢察官謝宗甫到庭執行職務。
中　　華　　民　　國　　111 　年　　9 　　月　　20　　日
　              　刑事第十八庭  審判長法　官  何俏美
                                      法　官  黃紹紘
                                      法　官  陳海寧
以上正本證明與原本無異。
不得上訴。
                                      書記官  謝文傑
中　　華　　民　　國　　111 　年　　9 　　月　　20　　日
附件：
臺灣新竹地方法院刑事判決
109年度易字第685號
公  訴  人　臺灣新竹地方檢察署檢察官
被　　　告　龔志勇　



上列被告因詐欺案件，經檢察官提起公訴（109年度調偵字第224
號），被告於本院準備程序中，就被訴事實為有罪之陳述，經法
官告知簡式審判程序意旨，並聽取公訴人及被告之意見後，本院
合議庭裁定由受命法官獨任依簡式審判程序審理，並判決如下：
    主      文
龔志勇犯詐欺取財罪，處有期徒刑拾月。未扣案之犯罪所得新臺
幣伍拾玖萬玖仟壹佰貳拾元沒收，於全部或一部不能沒收或不宜
執行沒收時，追徵其價額。
    事實及理由
一、本件犯罪事實及證據，除犯罪事實欄一、第3行至第4行關於
    「意圖為自己不法之所有，於109年2月19日至109年2月26日
    期間」之記載應更正為「意圖為自己不法之所有，基於詐欺
    取財之犯意，於109年2月18日至109年2月26日期間」；證據
    部分應補充「警員張誌倫製作之偵查報告1份（見偵字卷第3
    頁至第3頁反面）」、「被告龔志勇於本院審理時之自白（
    見本院卷第133頁至第134頁）」外，餘均引用檢察官起訴書
    之記載（如附件）。
二、論罪科刑：
　㈠核被告龔志勇所為，係犯刑法第339條第1項之詐欺取財罪。
    被告基於單一之犯意，利用同一機會、手法，於密接時間內
    詐取金錢，各舉動之獨立性極為薄弱，顯係基於接續犯意反
    覆為之，應僅論以接續犯之一罪。
　㈡檢察官固主張被告構成累犯之事實並主張應加重其刑，然均
    未具體指出證明之方法，參照最高法院110年度台上字第566
    0號判決意旨，本院不能遽行認定被告為累犯並加重其刑。
　㈢爰以行為人之責任為基礎，審酌被告前有妨害自由等罪經法
    院論罪科刑及執行完畢之紀錄，有臺灣高等法院被告前案紀
    錄表1份在卷可參，又侵害他人財產法益，嚴重危害社會信
    賴關係與治安，顯然欠缺法治及尊重他人財產權之觀念，行
    為殊值非難；又衡酌被告雖坦認犯行，並與告訴人邱文星成
    立調解（見調偵字卷第2頁），然迄今未給付分文之犯後態
    度；復考量被告犯罪之手段及本件詐得財物之多寡，暨被告
    自述國中肄業之教育程度及勉持之經濟狀況（見本院卷第13
    4頁）等一切情狀，量處如主文所示之刑。
三、沒收部分：
　　被告就本件詐欺犯行所得之新臺幣（下同）700,000元，固
    為本件之犯罪所得，惟查證人曾碧玉於民國109年2月27日結
    清中國信託商業銀行新竹分行帳號000-000000000000帳戶並
    轉存至其他帳戶之金額為100,990元，有上開帳戶存摺內頁
    影本1紙在卷可稽（見偵字卷第18頁至第21頁），並經證人
    曾碧玉陳述在案（見本院卷第125頁），經扣除被告為本件
    詐欺行為前該帳戶內原有之結餘金額100元後，為100,880元
    ；而證人曾碧玉於案發後已代被告償還告訴人邱文星40萬元
    ，業經證人曾碧玉、告訴人邱文星陳述在卷（見本院卷第12
    3頁、第134頁），參酌證人曾碧玉於偵查中所陳其急著繳兒
    子學費，先將該帳戶內之10萬元拿去繳兒子學費，之後再自
    己湊錢給告訴人邱文星等語（見偵字卷第39頁至第39頁反面
    ），上開40萬元性質上應內含該筆100,880元，是被告雖未
    直接返還告訴人邱文星100,880元，然被告、告訴人邱文星
    及證人曾碧玉於100,880元範圍內之利益狀態已獲得適度調
    整，本院如再予以宣告沒收此部分犯罪所得，將有過苛之虞
    ，為符合比例原則，爰依刑法第38條之2第2項規定，不予宣
    告沒收或追徵；至被告所餘之犯罪所得599,120元（計算式
    ：700,000元－100,880元＝599,120元），雖未扣案，仍應依
    刑法第38條之1第1項前段、第3項規定，宣告沒收，並於全
    部或一部不能沒收或不宜執行沒收時，追徵其價額。
據上論斷，應依刑事訴訟法第273條之1第1項、第299條第1項前
段、第310條之2、第454條第2項，判決如主文。
本案經檢察官張凱絜提起公訴，檢察官黃翊雯到庭執行職務。
中　　華　　民　　國　　111 　年　　6 　　月　　10　　日
                  刑事第四庭    法　官  郭哲宏

附件：
臺灣新竹地方檢察署檢察官起訴書　
                                    109年度調偵字第224號
　　被　　　告　龔志勇　




上列被告因詐欺案件，已經偵查終結，認應該提起公訴，茲將犯
罪事實及證據並所犯法條分敘如下：
　　　  犯罪事實
一、龔志勇前因恐嚇等案件，經臺灣臺中地方法院以103年度訴
    字第930號判決處應執行有期徒刑10月，於民國105年7月15
    日縮短刑期執行完畢。龔志勇意圖為自己不法之所有，於
　　109年2月19日至109年2月26日期間，利用其女友曾碧玉生病
    於台中榮民總醫院住院，其可取得曾碧玉行動電話之機會，
    冒用曾碧玉名義，以即時通訊軟體LINE傳送訊息向曾碧玉主
    管邱文星誆稱急需醫藥費，邱文星信以為真、陷於錯誤，而
    陸續於附表所示日期、地點共匯款新臺幣(下同)70萬元至曾
    碧玉之中國信託商業銀行新竹分行帳號000-000000000000帳
    戶內，龔志勇再以網路銀行轉帳之方式轉入其他帳戶後，將
    款項領出供己花用。嗣後曾碧玉察覺有異，告知邱文星始查
    知上情。
二、案經邱文星訴由新竹市警察局第三分局報告偵辦。
　　　  證據並所犯法條
一、證據清單:
編號 證據方法 待證事實 1 被告龔志勇警詢、偵查中供述 被告龔志勇於證人曾碧玉住院期間冒用證人曾碧玉名義以LINE向告訴人邱文星借錢，嗣後遭證人曾碧玉發覺。 2 告訴人邱文星警詢、偵查中指訴  告訴人邱文星係經證人曾碧玉告知始知悉被告龔志勇冒用證人曾碧玉名義向其借錢。 3 證人曾碧玉警詢中證述、偵查中結證  被告龔志勇於證人曾碧玉住院期間冒用證人曾碧玉名義以LINE向告訴人邱文星借錢，嗣後遭證人曾碧玉發覺。 4 邱文星、曾碧玉LINE對話紀錄 被告龔志勇冒用證人曾碧玉名義以LINE向告訴人邱文星借錢。 5 兆豐國際商業銀行國內匯款申請書、網路 ATM轉帳明細、曾碧玉中國信託商業銀行帳戶存摺明細 告訴人邱文星分別於109年2月19日、109年2月21日、109年2月26日自其兆豐國際商業銀行帳戶轉帳25萬元、10萬及35萬元至證人曾碧玉中國信託商業銀行帳戶。 
二、核被告龔志勇所為，係犯刑法第339條第1項詐欺取財罪嫌，
    被告龔志勇前受有期徒刑之執行完畢，5年以內故意再犯本
    件有期徒刑以上之罪，請論以累犯，並依刑法第47條第1項
    規定，加重本刑至2分之1。被告龔志勇犯罪所得70萬元，因
    證人曾碧玉已返還40萬元予告訴人邱文星，所餘30萬元請依
    刑法第38條之1第1項前段、第3項宣告沒收，如全部或一部
    不能沒收或不宜執行沒收時，追徵其價額。
三、依刑事訴訟法第251條第1項提起公訴。
　　此      致
臺灣新竹地方法院
中　　華　　民　　國　 109　  年　  7　   月　　31    日
                          　　檢　察　官　張凱絜
附表:
編號 日期 地點 金額 1 109年2月19日 兆豐商業銀行竹科新安分行(址設‎新竹市○○○○○區○○路0號) 25萬元 2 109年2月21日 兆豐網路銀行 10萬元 3 109年2月26日 兆豐商業銀行竹北分行(址設新竹縣○○市○○○路 000號) 35萬元